【裁判字號】    99,聲,3146
【裁判日期】    991029
【裁判案由】    聲請具保停止羈押
【裁判全文】
臺灣高等法院刑事裁定                  99年度聲字第3146號
聲  請  人
即  被  告    甲○○
指定辯護人    張振興律師
上列聲請人因本院99年度上更(一)字第243號違反槍砲彈藥刀械管
制條例案件，聲請具保停止羈押，本院裁定如下：
    主  文
聲請駁回。
    理  由
一、聲請意旨略以：被告只因把玩時不慎拆斷玩具槍之槍管，才
    以三秒膠黏合，不具改造槍枝之知識與技術，現場亦未查獲
    製造槍枝所需之車床等機具，卻遭法院以製造槍枝罪名羈押
    在案。然被告有固定之住居所及正當之工作，並無逃亡之虞
    ，且本案相關證人經警詢、偵查及原審多次證述，就相關事
    實已作詳盡之供證，證據調查業已完畢，已無湮滅、偽造、
    變造證據或勾串共犯或證人之虞，本件已不合羈押之要件，
    復無羈押之必要性，爰請求於本案判決宣告時准予具保云云
    。
二、按被告經法官訊問後，認為犯罪嫌疑重大，而有下列情形之
    一，非予羈押，顯難進行追訴、審判或執行者，得羈押之︰
    (一)逃亡或有事實足認為有逃亡之虞者。(二)有事實足認為有湮
    滅、偽造、變造證據或勾串共犯或證人之虞者。(三)所犯為死
    刑、無期徒刑或最輕本刑為五年以上有期徒刑之罪者，刑事
    訴訟法第101條第1項定有明文。是羈押被告之目的，在於確
    保訴訟程序之進行、確保證據之存在、真實及確保刑罰之執
    行，而被告有無羈押之必要，及羈押後其原因是否仍然存在
    ，有無繼續羈押之必要，應否延長羈押，均屬事實認定之問
    題，法院有依法認定裁量之職權，自得就具體個案情節予以
    斟酌決定，又按以所犯為死刑、無期徒刑或最輕本刑為5年
    以上有期徒刑之罪為羈押原因者，此款羈押理由之目的在於
    確保審判之進行及刑之執行，因重罪相較於輕罪而言，被告
    可能期待的刑罰制裁較為嚴厲，逃亡之誘因也隨之增加，因
    而可認有羈押之必要，從而如就客觀情事觀察，法院許可羈
    押之裁定在目的與手段間之衡量並無明顯違反比例原則情形
    ，即無違法或不當可言。
三、經查：
（一）被告甲○○因犯違反槍砲彈藥刀械管制條例罪第8條第1項
      、第4項、第12條第4項、第13條第4項等罪，前經本院前
      審訊問後認被告涉犯上開犯罪嫌疑重大，有刑事訴訟法第
      101條第1項第3款情形，非予羈押，顯難進行審判，於民
      國（下同）98年10月14日執行羈押，嗣因被告涉犯違反槍
      砲彈藥刀械管制條例罪第8條第1項、第4項、第12條第4項
      、第13條第4項等罪嫌疑重大，且本院前審認被告有刑事
      訴訟法第101條第1項第1款、第3款情形，非予羈押，顯難
      進行審判及執行程序，嗣經先後延長羈押。迄至99年6 月
      11日經最高法院發回本院更審，由本院訊問後，認被告就
      案情部分之自白與相關證人之證詞不符，復有槍、彈等證
      據扣案可佐，足見被告所為違反槍砲彈藥刀械管制條例第
      8條第1項、第12條第4項、第13條第4項等罪嫌重大，其經
      警持搜索票查獲本件製造、持有槍彈等罪行，而逕予逮捕
      ，有刑事訴訟法第101條第1項第1款、第3款之情形，非予
      羈押，顯難進行審判，而自99年6月11日羈押，嗣經本院
      於99年9月3日訊問後，以前項原因依然存在，認有繼續羈
      押之必要，自99年9月11日起，延長羈押2月，先予敘明。
（二）衡諸被告所犯槍砲彈藥刀械管制條例罪第8條第1項之罪法
      定最輕本刑為5年以上有期徒刑，其餘所犯同法第12條第4
      項、第13條第4項等罪，或為5年以下有期徒刑之罪，或為
      6月以上5年以下有期徒刑之罪，其刑責均非輕微，有相當
      理由足認被告因將來面臨刑之執行，可預期其逃匿以規避
      審判程序進行及刑罰執行之可能性甚高；況本案尚未確定
      ，為使後續訴訟得以順利進行，並確保有罪判決確定後能
      到案執行，本院審酌若命被告具保、責付或限制住居等侵
      害較小之手段，均不足以確保審判或執行程式之順利進行
      ，是權衡國家刑事司法權之有效行使、社會秩序及公共利
      益、被告人身自由之私益及防禦權受限制之程度，認對被
      告維持羈押處分尚屬適當、必要，亦合乎比例原則。
（三）再者，聲請意旨雖以被告有固定住所及正當工作，並無逃
      亡之虞，且證據調查已完備，並無滅證之虞，已無羈押必
      要云云，惟羈押被告之裁量，非重在被告有罪、無罪之調
      查，而應以被告所犯罪嫌是否重大、有無羈押原因及必要
      性，為判斷之依據。另決定羈押之犯罪嫌疑是否重大、有
      無羈押原因及必要性，自與有罪判決須達毫無懷疑之有罪
      確信之心證有所不同，法院僅須依本案卷證先就形式上審
      查，以為憑斷。本件被告既遭本院前審判處應執行有期徒
      刑5年8月，刑期甚重，顯見其犯罪嫌疑實屬重大，並有足
      夠誘因促使被告逃亡以躲避刑罰之制裁，本院審酌全案卷
      證及聲請人上揭聲請理由各情，認本件被告仍具有刑事訴
      訟法第101條第1項第1款、第3款情形，且有繼續羈押之必
      要，前開羈押原因尚未消滅，並斟酌命該被告具保、責付
      或限制住居等侵害較小之手段，亦均不足以確保審判或執
      行程序之順利進行等情，是聲請人所提事由，並不符合法
      定具保停止羈押之要件。此外，復查無刑事訴訟法第114
      條各款規定之列情形，聲請人以前揭情詞聲請具保停止羈
      押，自難准許，應予駁回。
據上論斷，應依刑事訴訟法第220條，裁定如主文。
中    華    民    國    99    年    10    月    29    日
                  刑事第十庭審判長法  官  宋  祺
                                  法  官  林孟宜
                                  法  官  高玉舜
以上正本證明與原本無異。
如不服本裁定，應於收受送達後5日內向本院提出抗告狀。
                                  書記官  許雅淩
中    華    民    國    99    年    11    月    1     日

司法院資訊處製作；財團法人民間司法改革基金會備份。
